【裁判字號】    97,上更(一),632
【裁判日期】    981028
【裁判案由】    妨害自由
【裁判全文】
臺灣高等法院刑事判決             97年度上更(一)字第632號
上  訴  人
即  被  告  甲○○
上  訴  人
即  被  告  丙○○
上列上訴人等因妨害自由案件，不服臺灣臺北地方法院中華民國
93年8月31日92年度易字第2128號第一審判決（起訴案號：臺灣
臺北地方法院檢察署92年度偵字第9247號），提起上訴，經判決
後，由最高法院發回更審，本院判決如下：
    主  文
原判決關於甲○○部分及丙○○以脅迫妨害人行使權利暨丙○○
定應執行刑部分均撤銷。
甲○○共同以非法方法剝奪人之行動自由，處有期徒刑捌月；減
為有期徒刑肆月，如易科罰金，以銀元參佰元即新台幣玖佰元折
算壹日。
丙○○共同以非法方法剝奪人之行動自由，累犯，處有期徒刑捌
月；減為有期徒刑肆月，如易科罰金，以銀元參佰元即新台幣玖
佰元折算壹日。
    事    實
壹、丙○○前因違反懲治盜匪條例案件，經臺灣新竹地方法院82
    年少訴字第56號判決判處有期徒刑3年、緩刑5年確定。又因
    違反槍砲彈藥刀械管制條例、妨害自由等案件，經臺灣基隆
    地方法院84年度訴字第71號判決分別判處有期徒刑4月、4月
    ，定執行刑為有期徒刑6月確定，於民國88年8月21日易科罰
    金執行完畢。前開懲治盜匪條例案件之緩刑宣告亦因之被撤
    銷，於86年5月6日入監執行，嗣89年2月9日縮刑期滿執行完
    畢。
貳、緣甲○○受丁○○（另經檢察官以犯罪嫌疑不足為不起訴處
    分確定）委託催討庚○○（原名葉世燕）積欠之新臺幣（下
    同）150萬元。甲○○為此邀約丙○○、張智文（原審通緝
    中）協助索還欠款。甲○○與庚○○約定於92年4月1日下午
    2時許，在臺北市大安區市○○道、延吉街口之不詳地址涮
    涮鍋店見面，商談還款事宜，因庚○○未約赴會，甲○○遂
    指示丙○○、張智文，邀約庚○○借款保證人之乙○○於同
    日下午約19時，至坐落臺北市○○路18號之吾愛吾鄉西餐廳
    見面，乙○○依約抵達該處，甲○○、丙○○、張智文及丙○○所攜同數名不詳姓名之成年男子，共同基於剝奪人之行
    動自由之犯意，由丙○○、張智文對乙○○稱：如庚○○不
    出面，今天就別想回家等語。因乙○○聯絡不上庚○○，渠
    等限制乙○○之行動自由，並命張智文及數名男子共同看管
    乙○○，使乙○○其無法自由離開吾愛吾鄉西餐廳。渠等於
    等待庚○○回電話期間，丙○○認遭庚○○戲弄，心中甚為
    不悅，嗣見乙○○用打火機燃燒西餐廳桌上煙灰缸內紙張，
    則更加氣憤，乃持西餐廳之玻璃杯砸向乙○○之頭部，致乙○○受有頭皮撕裂傷2公分之傷害（丙○○犯傷害罪部分業
    經確定）。乙○○受傷後，丙○○與張智文強押乙○○外出
    ，擬使乙○○返家找其母親出面解決，因乙○○不願配合而
    作罷。嗣再返至吾愛吾鄉西餐廳門口時，丙○○接獲甲○○
    之電話指示，由張智文強行帶同乙○○搭乘計程車至臺北市
    市○○道、延吉街附近找甲○○，途中因庚○○回電話予乙○○，故乙○○與甲○○見面後，甲○○即與庚○○通話，
    並約在吾愛吾鄉西餐廳見面。甲○○乃開車載張智文及乙○○再回吾愛吾鄉西餐廳，至餐廳門口時，甲○○指示先不要
    讓乙○○進入餐廳，命張智文強押乙○○至附近吉野家餐廳
    等候，迨同日上午23時許，員警接獲報案，趕至吾愛吾鄉西
    餐廳命甲○○交人時，甲○○即命張智文帶同乙○○返回西
    餐廳，乙○○始獲自由，期間剝奪乙○○之行動自由約3小
    時。
參、案經乙○○訴由臺北市政府警察局移送臺灣臺北地方法院檢
    察署檢察官偵查起訴。
    理    由
壹、程序方面：
一、按被告以外之人於審判外之言詞或書面陳述，除法律有規定
    者外，不得作為證據，刑事訴訟法第159條第1項固有明文。
    惟被告以外之人於審判外之陳述，經當事人於審判程序同意
    作為證據，法院審酌該言詞陳述或書面陳述作成時之情況，
    認為適當者，亦得為證據；當事人、代理人或辯護人於法院
    調查證據時，知有上開刑事訴訟法第159條第1項不得為證據
    之情形，而未於言詞辯論終結前聲明異議者，視為有前項之
    同意，刑事訴訟法第159條之5定有明文。查證人庚○○、乙○○於警詢之陳述，雖屬被告以外之人於審判外之陳述。惟
    本院審酌被告及檢察官均同意作為證據，且該等陳述作成時
    之情況，核無違法取證及證明力明顯過低之瑕疵，為證明犯
    罪事實所必要，以之作為證據應屬正當，且證人庚○○、乙○○於原審審理中均經傳喚到庭作證，賦予兩造交互詰問之
    機會，以保障被告之詰問權。職是，足認上開證人於偵查中
    之陳述，堪認為適當，依刑事訴訟法第159條之5第1項規定
    ，自得作為證據。
二、按被告以外之人於偵查中向檢察官所為之陳述，除顯有不可
    信之情況者外，得為證據，刑事訴訟法第159條之1第2項定
    有明文。查證人庚○○、乙○○於偵查中之陳述雖未經具結
    ，但其等於偵查中，係以告訴人身分訊問，其等身分既非證
    人，即與依法應具結之要件不合，縱未命其具結，純屬檢察
    官或法官調查證據職權之適法行使，自無違法可言（最高法
    院97年度台上字第1373號判決）。且被告未爭執渠等偵查中
    有違法取證情事，上開陳述亦無顯不可信之情況。再者，證
    人庚○○、乙○○於原審均經傳喚到庭作證，行交互詰問，
    適足已保障被告之詰問權，證人庚○○、乙○○於偵查中所
    為對於被告等犯罪之陳述，自得作為證據。
三、本院以下援引之其餘證據資料，其中關於刑事訴訟法第164
    條第2項規定，證物如為文書部分，係屬證物範圍。該等可
    為證據之文書，已經依法踐行調查證據之程序，即提示或告
    以要旨，自具有證據能力。再者，被告以外之人於審判外之
    書面陳述，被告及檢察官均不爭執其證據能力，本院審酌該
    等書面作成時之狀況，認並無不宜作為證據之情事，依刑事
    訴訟法第159條之5第2項規定，自得作為證據。
貳、實體方面：
一、被告甲○○、丙○○雖經合法傳喚，均無正當理由不到庭，
    惟上開事實，業據被告甲○○於本院98年7月22日審理時坦
    承不諱（本院卷第64頁背面）。被告丙○○於原審審理時固
    坦承有於上開時、地與乙○○見面等情不諱。然否認有妨害
    自由犯行，並辯稱：其當日與張智文在吾愛吾鄉西餐廳與友
    人聚會，係乙○○約其見面，乙○○表示若不同意免除其保
    證人責任就不願意回去云云。惟查：
（一）庚○○前向丁○○借款150萬元，並由乙○○擔任保證人
      ，因庚○○遲未歸還，丁○○遂委託被告即其乾弟甲○○
      催討，被告甲○○再邀約被告丙○○與張智文一同協助索
      還欠款等事實。業據證人庚○○、乙○○於警詢、偵查及
      原審審理時證述綦詳。核與證人丁○○於原審證稱：其出
      國前有委託甲○○去尋找庚○○取回欠款，出國當天有接
      到甲○○之電話，甲○○告知約庚○○在吾愛吾鄉西餐廳
      見面，商談其與庚○○間之債務問題等情（原審卷第202
      至204頁）。暨被告甲○○於警詢及原審均自承介紹被告
      丙○○幫忙，丁○○有給予其5萬元，其有交付2萬5千元
      紅包予被告丙○○與張智文等語相符，並有警詢勘驗筆錄
      可佐（原審卷第73至79頁、偵查卷第11頁）。
（二）證人即告訴人乙○○於警詢證稱：其至吾愛吾鄉西餐廳處
      後，現場有人限制其行動自由，旋後有被告丙○○、甲○○與張智文到場，丙○○說渠等找不到庚○○，所以要找
      保證人，因庚○○欠丁○○150萬元，其擔任保證人，如
      果庚○○不出面，其今天別想回家，因沒有辦法聯繫上庚○○，渠等一直限制其離開西餐廳，不讓其離開，要其想
      辦法解決，丙○○並叫其打電話回家叫母親拿錢處理。丙○○叫張智文把其帶到車上要載其至庚○○家裡找庚○○
      ，車開到中途時，庚○○打電話進來，告訴渠等願意見面
      ，張智文又將車開回吾愛吾鄉西餐廳，回到西餐廳時，警
      方趕至將其救出來等語（偵查卷第7頁背面）。嗣於原審
      證稱：其於92年4月1日下午約19點至吉林路18號之吾愛吾
      鄉西餐廳。丙○○當日下午雖有約庚○○至該西餐廳，然
      庚○○未依約前往，因為其為庚○○作債務保證人，故叫
      其前往。當日其被丙○○限制在西餐廳內，丙○○要其聯
      絡葉世燕，其找不到庚○○，丙○○告訴其，甲○○知道
      葉世燕之地址，要其去找甲○○，共同去找庚○○，所以
      叫張智文帶其去找甲○○，當時其已經受傷，渠等找到甲○○後，甲○○載其與張智文再回吾愛吾鄉西餐廳。其至
      吾愛吾鄉西餐廳後，因庚○○均未出現，丙○○就將其限
      制在西餐廳內，丙○○叫其要聯絡葉世燕，因無法聯絡，
      期間其雖要去外面使用電腦聯絡，然丙○○不讓其離開。
      丙○○將其拉至該餐廳外，將其押上汽車，丙○○載其在
      附近繞了一圈，嗣後丙○○接到甲○○的電話，甲○○叫
      張智文帶其去找他，渠等就再回該西餐廳，並未進入西餐
      廳，張智文又帶其去坐計程車找甲○○，後來在市○○道
      找到甲○○，在計程車上，葉世燕有回其電話，其與張智
      文去見甲○○後，甲○○載其與張智文再回該西餐廳，其
      與張智文沒有進去，在店門口下車，甲○○叫張智文帶其
      去附近，不要進去該西餐廳，張智文就帶其去吉野家，張
      智文讓其去廁所清血跡，後來張智文又叫其與他前往西餐
      廳，其至西餐廳時，所有的人包括警察均在該那處等語（
      原審卷第118至127頁）。證人即告訴人乙○○於本院前審
      審理時亦證稱：其在餐廳時有要求離開，丙○○不讓其離
      開，其雖可在餐廳內自由行動，惟無法外出，除丙○○、
      張智文外，靠近門口處，有不認識之人擋住不讓其離去等
      語。自證人乙○○之上揭證詞可知，其至吾愛吾鄉西餐廳
      處後，遭被告丙○○、甲○○、張智文同數名不詳姓名之
      成年男子，限制其行動自由，使其無法離開吾愛吾鄉西餐
      廳，期間並令證人乙○○找尋庚○○，庚○○未出現前，
      證人乙○○僅能按照甲○○之指示，在渠等限制其行動自
      由下，侷限在吾愛吾鄉西餐廳處或找尋庚○○途中或至會
      合處範圍內行動，在等待庚○○前來期間有受傷。足見被
      告甲○○、丙○○夥同多人抑制證人乙○○行動自由，證
      人乙○○在眾人之控制下，顯然已喪失行動自由，無法自
      由離去案發現場。
（三）證人庚○○於警詢證稱：其友人乙○○遭不良份子押在台
      北市○○路吾愛吾鄉咖啡廳內，無法離開。因其向丁○○
      借款150萬元，乙○○為保證人，其一時無法還款，丁○○找不良幫派份子前來向其討債。因暫時無法找到我，所
      以先將乙○○騙至吾愛吾鄉咖啡廳內，再加以控制行動，
      逼其還債。乙○○有在其電話語音說他限制在咖啡廳內，
      而頭部被打傷流血等語（偵查卷第4頁背面、第5頁）。證
      人庚○○於原審證稱：甲○○於92年4月1日有約伊至市○○道、延吉街口之涮涮鍋店。甲○○叫伊去湊錢，看4月1
      日時能夠還多少。因伊沒有錢，所以沒前往，當日下午乙○○在伊行動電話留語音，問伊在哪裡，說渠等不讓其回
      家，後來警員於晚上打電話給伊，問乙○○現在何處，伊
      至重案組，告知乙○○遭被告限制自由，警察問伊如何與
      乙○○聯絡，伊打乙○○手機，問其在何處，其說丙○○
      之小弟要帶其找甲○○，乙○○說其頭痛而頭在流血，渠
      等不讓其回家，伊有與甲○○通話，甲○○問伊在何處，
      並約伊至吾愛吾鄉西餐廳見面，渠等相約半個小時後見面
      ，伊與警員於當日下午23時前往吾愛吾鄉西餐廳，當時吾
      愛吾鄉西餐廳內僅有甲○○、丙○○，警員要渠等交出乙○○，原先不肯交人，警員向渠等表示有聽到伊與甲○○
      之電話內容，甲○○始打電話給丙○○之小弟將乙○○帶
      過來，乙○○帶過來時，其頭部有流血等語（原審卷第17
      9至201頁）。自證人庚○○之上揭證詞可知，乙○○遭被
      告限制行動自由在吾愛吾鄉咖啡廳內，無法離開，藉控制
      乙○○行動自由，逼迫乙○○替證人庚○○清償借款150
      萬元，期間頭部有受傷流血。故知悉被告剝奪乙○○之行
      動自由，因警員之詢問而告知警員有關乙○○遭被告限制
      行動自由之事實，證人庚○○並偕同警員至吾愛吾鄉西餐
      廳，要求被告釋放乙○○，乙○○始獲自由。足見乙○○
      依約於92年4月1日下午19時至吾愛吾鄉西餐廳起，迄警員
      於同日下午21時到達現場要求被告釋放乙○○止，乙○○
      之行動均遭被告甲○○、丙○○剝奪，導致喪失行動自由
      。
（四）被告甲○○於警詢時供稱：其與即庚○○、乙○○是因債
      務問題而至警局，庚○○欠其乾姊丁○○的錢，乙○○係
      債務保證人。96年4月1日下午14時許，有約庚○○在吉街
      與市○○道口碰面，但庚○○未來，並拒接任何電話。其
      找乙○○聯絡庚○○出面解決，故其友丙○○就打行動電
      話約乙○○出面解決等語（偵查卷第9至10頁）。自被告
      甲○○之供述可知，庚○○積欠丁○○金錢債務，因庚○○不出面處理，被告甲○○要求被告丙○○找債務保證人
      乙○○處理。再者，被告丙○○於警詢時亦供稱：甲○○
      叫其打電話聯絡乙○○，轉知甲○○與伊有約。甲○○有
      來電告知其要前往庚○○家，並請乙○○前來，乙○○頭
      部有流血，就請張智文帶乙○○去找甲○○等語（偵查卷
      第13至14頁）。參諸告訴人乙○○於等候被告甲○○期間
      ，竟遭被告丙○○以玻璃杯擊傷頭部流血，倘告訴人乙○○未遭剝奪行動自由，於此情形之下，焉有可能不顧傷勢
      而不先行離去，竟繼續待在吾愛吾鄉上開西餐廳，或出於
      自由意思與共犯張智文前往找尋被告甲○○之理。準此，
      足認告訴人乙○○確係因庚○○未依前往約定地點與被告
      甲○○處理債務，因告訴人乙○○為債務保證人，故被告
      甲○○指示被告丙○○、張智文及數名不詳姓名之成年男
      子，共同基於剝奪人之行動自由之犯意，以脅迫之方法限
      制其行動自由，以達逼令庚○○出面或由乙○○代為還款
      之目的。
（五）證人戊○○於原審雖證稱：其與甲○○於92年4月1日約在
      西門町漫畫王見面，商談購買保單事宜，嗣後並與甲○○
      相偕前往忠孝東路四段某餐廳用餐等語（原審卷第203至2
      10頁）。然證人戊○○亦證稱：當天晚間23時許即與被告
      甲○○分別離去等情。參諸被告甲○○亦原審供稱：其與
      戊○○見面期間，並未與戊○○寸步不離，有出去抽煙及
      撥打電話與丙○○等語（原審卷第211頁）。足見被告甲○○得於空檔期間有指示被告丙○○限制乙○○之行動自
      由，況被告甲○○於本院審理時已坦承犯行（本院卷第64
      頁背面）。職是，證人戊○○之證言，自不足作為被告甲○○未指示被告丙○○限制乙○○之行動自由之有利認定
      依據。
（六）被告甲○○雖於原審聲請傳喚證人己○○，欲證明其案發
      當日之行程，無法主導丙○○妨害乙○○之行動自由云云
      。暨被告丙○○亦於原審亦聲請傳喚證人吾愛吾鄉西餐廳
      負責人辜文戈，證明乙○○於該西餐廳期間，並未受脅迫
      之情事云云。惟證人己○○、辜文戈均經本院合法傳喚而
      不到庭，且本件事證明確，有如前述。參諸被告甲○○於
      本院審理時業已坦承犯行（本院卷第64頁背面）。本院自
      無庸再行傳喚證人己○○、辜文戈到庭證明被告並無限制
      乙○○行動自由之必要性。綜上所述，被告甲○○自白與
      事實相符，而被告丙○○所辯要屬飾詞卸責，不足採信。
      是被告甲○○、丙○○妨害乙○○行動自由之事證明確，
      犯行堪以認定。
二、被告行為後，刑法部分條文業於94年1月7日修正，94年2月2
    日公布，95年7月1日施行，現行刑法第2條第1項規定：行為
    後法律有變更者，適用行為時之法律。但行為後之法律有利
    於行為人者，適用最有利於行為人之法律。上開規定乃與刑
    法第1條罪刑法定主義契合，而貫徹法律禁止溯及既往原則
    ，係規範行為後法律變更所生新舊法律比較適用之準據法。
    是刑法第2條本身雖經修正，然刑法第2條既屬適用法律之準
    據法，本身尚無比較新舊法之問題，應一律適用裁判時之現
    行刑法第2條規定以決定適用之刑罰法律。再者，刑法第2條
    第1項之規定，係規範行為後法律變更所生新舊法律比較適
    用之準據法。所謂行為後法律有變更者，包括構成要件之變
    更而有擴張或限縮，或法定刑度之變更。行為後法律有無變
    更，端視所適用處罰之成罪或科刑條件之實質內容，修正前
    後法律所定要件有無不同而斷。新舊法條文之內容有所修正
    ，除其修正係無關乎要件內容之不同或處罰之輕重，而僅為
    文字、文義之修正或原有實務見解、法理之明文化，或僅條
    次之移列等無關有利或不利於行為人，非屬該條所指之法律
    有變更者，可毋庸依該規定為新舊法之比較，應依一般法律
    適用原則，適用裁判時法。比較新舊法時，應就罪刑有關之
    事項。例如，共犯、未遂犯、想像競合犯、牽連犯、連續犯
    、結合犯、累犯加重、自首減輕、其他法定加減原因及加減
    例等一切情形，綜合全部罪刑之結果而為比較，予以整體適
    用（參照最高法院97年臺上字第37號判決）。茲分別比較如
    後：
（一）按修正前刑法第28條規定：二人以上共同實施犯罪之行為
      者，皆為共同正犯。新法修正為：二人以上共同實行犯罪
      之行為者，皆為共同正犯。將舊法之「實施」修正為「實
      行」。原「實施」之概念，包含陰謀、預備、著手及實行
      等階段之行為，修正後僅「共同實行」犯罪行為始成立共
      同正犯。是新法限縮共同正犯之範圍，排除陰謀犯、預備
      犯之共同正犯。因新舊法就共同正犯之範圍有所變動，自
      屬犯罪後法律有變更，而非僅屬純文字修正，應有新舊法
      比較適用之問題。就本件被告已著手實行之犯罪形態而言
      ，新舊法均構成共同正犯，是被告行為後之法律並未有利
      於被告，自應適用行為時之法律即修正前刑法第28條論處
      。
（二）按修正後刑法施行法增訂第1條之1規定：94年1月7日刑法
      修正施行後，刑法分則編所定罰金之貨幣單位為新臺幣。
      94年1月7日刑法修正時，刑法分則編未修正之條文定有罰
      金者，自94年1月7日刑法修正施行後，就其所定數額提高
      為30倍。但72年6月26日至94年1月7日新增或修正之條文
      ，就其所定數額提高為3倍。修正後刑法第33條第5款規定
      ：罰金1千元以上，以百元計算之。故刑法第302條第1項
      之罰金刑部分，於95年7月1日後，應依刑法施行法第1之1
      條規定，改以新臺幣計算罰金數額，且提高罰金數額至30
      倍，其罰金最低額為新台幣1千元。就被告行為時之刑罰
      法律而言，應適用罰金罰鍰提高標準條例第1條前段規定
      之提高倍數與修正前刑法第33條第5款規定之罰金最低額
      銀元1元計算。比較修正後與修正後規定之罰金刑數額結
      果，修正後之法律並未有利於被告，自應適用行為時之法
      律即廢止前罰金罰鍰提高標準條例第1條前段之規定。
（三）按被告犯罪時刑法第41條第1項前段規定：犯最重本刑為5
      年以下有期徒刑以下之刑之罪，而受6個月以下有期徒刑
      或拘役之宣告，因身體、教育、職業、家庭之關係或其他
      正當事由，執行顯有困難者，得以1元以上3元以下折算一
      日，易科罰金。被告行為時易科罰金之折算標準，依廢止
      前罰金罰鍰提高標準條例第2條前段規定，係就原定數額
      提高為以1百倍折算1日，則本件被告行為時之易科罰金折
      算標準，係以銀元3百元折算1日，經折算為新臺幣後，應
      以新臺幣9百元折算為1日。自95年7月1日施行之刑法第41
      條第1項前段規定：犯最重本刑為5年以下有期徒刑以下之
      刑之罪，而受6個月以下有期徒刑或拘役之宣告者，得以
      新臺幣1千元、2千元或3千元折算1日，易科罰金。比較修
      正前後之易科罰金折算標準，以95年7月1日修正公布施行
      前之規定，較有利於受刑人，應依刑法第2條第1項前段，
      適用修正前刑法第41條第1項前段規定，定其折算標準。
（五）按受有期徒刑之執行完畢，於5年內故意再犯有期徒刑以
      上之罪，無論依修正前刑法第47條或修正後第47條第1項
      之規定均構成累犯，即無有利或不利之情形，於刑法修正
      施行後法院為裁判時，無庸為新、舊法之比較。倘個案有
      其他應依刑法第2條第1項之規定為新、舊法之比較情形時
      ，依綜其全部罪刑之結果而為比較後，整體適用法律（參
      照最高法院97年度第2次刑事庭會議決議）。查被告丙○○行為後，刑法第47條規定雖亦於95年7月1日修正施行，
      惟其於本案係故意犯罪，無論依修正前後刑法第47條規定
      ，均成立累犯，無有利或不利之情形，自無庸為新、舊法
      之比較，應逕適用現行法規定，附此敘明。
（六）綜上所論，本院就本件罪刑有關之事項，綜合全部罪刑之
      結果而為新舊法比較，認依修正前與廢止前罰金罰鍰提高
      標準條例第1條前段，較有利於行為人，依刑法第2條第1
      項前段規定，自應整體適用修正前刑法與廢止前罰金罰鍰
      提高標準條例之規定。
三、核被告甲○○、丙○○所為，係犯刑法第302條第1項之妨害
    自由罪。其等與張智文及不詳姓名之數名成年男子間就妨害
    自由犯行，有犯意聯絡及行為分擔，均為共同正犯。檢察官
    雖起訴被告甲○○、丙○○此部分犯行係犯刑法第304條第1
    項之強制罪。惟被告行為應構成同法第302條第1項之妨害自
    由罪，已如上述，因基本事實與起訴之事實相同，本院自得
    予以審理並變更起訴法條。至起訴書雖未敘及其他不詳姓名
    男子有參與本件妨害自由之犯行，惟此部分之事實業據證人
    乙○○證述在卷，其與被告成立妨害自由之犯罪事實有關，
    故本院併此敘明。被告丙○○有如事實欄所述前科及執行完
    畢情形，有本院被告前案紀錄表在卷可稽（本院卷第17至23
    頁）。被告丙○○於有期徒刑執行完畢5年以內，故意再犯
    有期徒刑以上之本罪，為累犯，應依法加重其刑。再者，被
    告甲○○、丙○○犯罪時間在96年4月24日以前，且分別經
    宣告有期徒刑8月，應依中華民國96年罪犯減刑條例第2條第
    1 項第3款之規定，減刑2分之1。
四、原審認被告甲○○、丙○○之妨害自由罪犯行事證明確，因
    予論罪科刑，固非無見。惟查：（一）本件被告甲○○、丙○○係犯刑法第302條第1項之妨害自由罪，有如前述。原審
    認被告甲○○、丙○○係犯刑法第304條第1項之強制罪，尚
    有違誤。（二）被告甲○○、丙○○犯罪時間，係在96年4
    月24日以前，且宣告刑為1年6月以下，合於中華民國96年罪
    犯減刑條例減刑條件，應依法減輕其刑，原判決就此部分未
    及審酌前開減刑條例之適用，予以減刑，亦有違誤。被告甲○○上訴意旨，或否認犯罪，或請求從輕量刑；丙○○上訴
    意旨，否認犯罪。雖均無足取，然原判決既有上開可議，要
    屬無可維持，應將原判決此部分及被告丙○○定應執行刑部
    分撤銷改判。爰審酌被告甲○○、丙○○與被害人並無仇隙
    ，僅因受託處理債務即為本件妨害自由犯行，惡性非輕，兼
    衡其等犯罪之目的、手段、所生危害、被告甲○○坦承犯行
    及被告丙○○犯後否認犯行等一切情狀，量處如主文第2項
    、第3項所示之刑，並依前開減刑條例之規定，均減其宣告
    刑2分之1，暨諭知如易科罰金之折算標準。
五、被告甲○○、丙○○經合法傳喚無正當理由不到庭，爰不待
    其陳述，逕行判決。
據上論斷，應依刑事訴訟法第369條第1項前段、第364條、第299
條第1項前段、第371條、第300條，刑法第302條第1項、第47條
，修正前刑法第28條、第41條第1項，廢止前罰金罰鍰提高標準
條例第1條前段，中華民國96年罪犯減刑條例第2條第1項第3款、
第7條，判決如主文。
本案經檢察官吳茂松到庭執行職務。
中    華    民    國    98    年    10    月    28    日
                  刑事第五庭  審判長法  官  高明哲
                                    法  官  劉秉鑫
                                    法  官  林洲富
以上正本證明與原本無異。
如不服本判決，應於收受送達後10日內向本院提出上訴書狀，其
未敘述上訴之理由者並得於提起上訴後10日內向本院補提理由書
（均須按他造當事人之人數附繕本）「切勿逕送上級法院」。
                                    書記官  楊秋鈴
中    華    民    國    98    年    10    月    28    日
附錄：本案論罪科刑法條全文
刑法第302條第1項：
私行拘禁或以其他方法，剝奪人之行動自由者，處五年以下有期
徒刑、拘役或三百元以下罰金。


司法院資訊處製作；財團法人民間司法改革基金會備份。
